【裁判字號】    97,抗,541
【裁判日期】    970826
【裁判案由】    拍賣抵押物
【裁判全文】
臺灣臺北地方法院民事裁定               97年度抗字第541號
抗  告  人  丙○○
相  對  人  國泰世華商業銀行股份有限公司
法定代理人  乙○○
代  理  人  甲○○
上列當事人間拍賣抵押物事件，抗告人對於中華民國97年5月22
日本院97年度拍字第440號裁定提起抗告，本院裁定如下：
    主  文
抗告駁回。
抗告費用新臺幣壹仟元由抗告人負擔。
    理  由
一、按抵押權人於債權已屆清償期而未受清償者，得聲請法院拍
    賣抵押物，就其賣得價金而受清償，民法第873條第1項定有
    明文。又抵押權經設定登記後，債權人因債務屆滿未受清償
    ，依民法第873條第1項之規定，即得聲請法院拍賣抵押物，
    如對於此項法律關係有爭執時，亦應由有爭執之人提起訴訟
    ，以求解決，不得僅依抗告程序聲明其有爭執，並據為廢棄
    拍賣裁定之理由（最高法院51年臺抗字第269號判例意旨參
    照）。
二、抗告意旨略以：抗告人雖遲延繳款，惟於收到原審准予拍賣
    抵押物裁定前，已依相對人電話通知繳清逾期之分期本息，
    甚至已逾繳本應於民國97年5月4日才到期之分期款，而97年
    6月4日之分期款亦於同年月3日存入繳款帳戶內，故已無違
    約情事，相對人聲請拍賣抵押物，於法不合，爰提起抗告，
    請求廢棄原裁定等語。
三、本件相對人主張：抗告人於95年8月2日以其所有如附表所示
    之不動產，為向第三人中聯信託投資股份有限公司（下稱中
    聯信託公司）借款之擔保，分別設定新臺幣（下同）260萬
    元及290萬元之本金最高限額抵押權，存續期間均自95年7月
    31日起至135年7月30日止，債務清償期依照各個債務契約所
    定清償日期，並經登記在案。嗣抗告人於95年8月2日向第三
    人中聯信託公司借款450萬元，約定借款期限為15年，利息
    自實際借用日起至96年2月4日，按年利率2.85％固定計付，
    自96年2月4日起，改按第三人中聯信託公司定儲利率指數加
    碼1.4％機動計息，並約定依年金法按月平均攤還本息，依
    貸款契約第9條第1款，如未按期攤還本息時，借款人即喪失
    期限利益，應立即全部償還，逾期6個月以內者，按上開利
    率10％，逾期超過6個月部分，按上開利率20％加付違約金
    。詎抗告人僅繳款至96年12月3日止，尚欠本金417萬9634元
    迄未清償，依約已喪失期限利益，本件借款視為全部到期，
    嗣抗告人雖於97年4月15日相對人聲請拍賣抵押物前，補繳
    至97年2月3日止之本息，之後陸續於97年4月16日補繳3月份
    、97年4月18日補繳4月份、97年5月5日補繳5月份、97年6月
    4日補繳6月份之本息，惟本件借款已視為全部到期，而相對
    人於96年12月29日概括承受第三人中聯信託公司之全部資產
    、負債及營業，已依法辦理公告在案，為此聲請拍賣抵押物
    以資受償等語，並提出抵押權設定契約書、他項權利證明書
    、土地及建物登記簿電子謄本、客戶貸款資料查詢、本金異
    動暨繳息紀錄等件為證。
四、經查，依兩造簽訂之貸款契約第9條第1款約定，任何一宗債
    務不依約清償本金時，相對人無須事先通知或催告，得隨時
    減少借款額度，或縮短借款期限，或視為全部到期，準此，
    抗告人如有任何一宗債務不依約清償本金時，債務即視為全
    部到期，依相對人提出之客戶貸款資料查詢、本金異動暨繳
    息紀錄所示，抗告人依約應於每月4日繳納本息，惟其僅繳
    款至96年12月3日，並未於97年1月4日繳納96年12月4日至97
    年1月3日之本息，迄於97年2月19日始補繳96年12月4日至97
    年1月3日之本息、97年3月13日補繳97年1月4至同年2月3日
    之本息、97年4月3日補繳97年2月4日至同年3月3日之本息，
    是抗告人自97年1月4日起即未於約定期日繳息，而係於約定
    繳款期日後始補繳本息，則相對人主張抗告人就上述借款未
    能如期繳款，依約債務視為全部到期，即屬有據。從而，原
    審依相對人所提上開文件證物為形式審查，認為系爭抵押權
    所擔保之債權清償期業已屆期而未受清償，因而裁定准許相
    對人拍賣抵押物之聲請，經核尚無不合，抗告人抗辯其事後
    已繳清逾期之分期本息，故無違約情事云云，核屬無據，不
    得執為廢棄原裁定之理由。從而，抗告人提起本件抗告，指
    摘原裁定不當，為無理由，應予駁回。
五、據上論結，本件抗告為無理由，依非訟事件法第46條、第21
    條第2項、第24條第1項，民事訴訟法第495條之1第1項、第
    449條第1項、第78條，裁定如主文。
中    華    民    國    97    年    8     月    26    日
                  民事第二庭    審判長法官  黃蓓蓓
                                      法官  陳秀貞
                                      法官  鍾素鳳
以上正本係照原本作成。
本裁定除以適用法規顯有錯誤為理由，並經本院許可外，不得再
抗告。如提起再抗告，應於收受後10日內委任律師為訴訟代理人
向本院提出再抗告狀。並繳納再抗告費新臺幣1,000元。
中    華    民    國    97    年    8     月    26    日
                                    書記官  林玗倩


司法院資訊處製作；財團法人民間司法改革基金會備份。
